【裁判字號】    97,訴,106
【裁判日期】    970515
【裁判案由】    違反槍砲彈藥刀械管制條例
【裁判全文】
臺灣桃園地方法院刑事判決               97年度訴字第106號
公  訴  人  臺灣桃園地方法院檢察署檢察官
被      告  甲○○
選任辯護人  洪榮彬律師
?????  吳尚昆律師
?????  張宏任律師
上列被告因違反槍砲彈藥刀械管制條例案件，經檢察官提起公訴
（96年度偵字第19624號），本院判決如下︰
    主    文
甲○○未經許可，持有可發射彈丸具有殺傷力之空氣槍，處有期
徒刑貳年，併科罰金新臺幣伍萬元，罰金如易服勞役，以新臺幣
壹仟元折算壹日。緩刑伍年。扣案可發射彈丸具有殺傷力之空氣
槍壹枝（含鋼珠壹罐及瓦斯鋼瓶柒瓶，槍枝管制編號0000000000
號）沒收。
    事    實
一、甲○○明知可發射子彈具有殺傷力之空氣槍，屬槍砲彈藥刀
    械管制條例管制之槍枝，非經中央主管機關許可，不得無故
    持有之，竟基於非法持有可發射彈丸具有殺傷力之空氣槍之
    犯意，於民國91年6 月間某日，在彰化縣線西鄉線溪漁港，
    以新臺幣（下同）3 千元之代價，取得以小型二氣化碳鋼瓶
    內氣體作為發射動力，可發射直徑約4.5 mm之金屬彈丸，具
    有殺傷力之空氣槍1 枝（含鋼珠3 分之1 罐及瓦斯鋼瓶5 瓶
    ，槍枝管制編號0000000000號）後，即非法持有之。期間甲
    ○○乃持上述空氣槍、鋼珠及瓦斯鋼瓶射魚為樂，致上開鋼
    珠及瓦斯鋼瓶耗用殆盡，其復前往模型槍店購買鋼珠及瓦斯
    鋼瓶，嗣於96年8 月6 日晚上11時30分許，經警在桃園縣桃
    園市○○路1061號前巡邏盤查時，由甲○○出於自願性同意
    搜索，在其所駕駛自用小客車駕駛座底部查獲，並扣得前開
    空氣槍1 枝（含鋼珠1 罐及瓦斯鋼瓶7 瓶）。
二、案經桃園縣政府警察局移送臺灣桃園地方法院檢察署檢察官
    偵查起訴。
    理    由
壹、程序部分：
    關於桃園縣政府警察局96年10月9 日之刑鑑字第0960015300
    號槍彈鑑定書，係針對前開槍彈鑑定所出具之鑑定意見，固
    為被告以外之人於審判外之書面陳述，屬傳聞書面。惟觀諸
    刑事訴訟法第159 條第1 項之修正理由三所示：本條所謂「
    法律有規定者」，係指本法第159 條之1 至第159 條之5 及
    第206 條等規定。而同法第206 條第1 項規定：「鑑定之經
    過及其結果，應命鑑定人以言詞或書面報告」。按司法警察
    等偵查輔助人員於案件未移送檢察官偵查前之調查犯罪階段
    ，先行將查扣之槍砲、彈藥等證物，送請檢察機關概括選任
    之專責鑑定機關實施鑑定，基於檢察一體原則，該鑑定機關
    亦應視同受承辦檢察官所選任或囑託而執行鑑定業務，其等
    出具之書面鑑定報告乃現行刑事訴訟法第206 條、第208 條
    所定之鑑定人書面報告，屬傳聞證據法則之例外，應具有證
    據能力。查桃園縣政府警察局等係經法院及檢察機關概括選
    任有關鑑定槍砲、彈藥之鑑定機關，且行之多時。是本案承
    辦之桃園縣警察局保安隊，於偵查階段，將查扣之槍支等證
    物，送請桃園縣政府警察局鑑定，該局所出具之槍彈鑑驗書
    ，為實施鑑定之人員依專業知識經驗陳述其判斷意見，洵屬
    無疑，揆諸前開說明，上揭槍彈鑑定書具有證據能力，殆無
    疑義。
貳、實體部分：
一、訊據被告甲○○固不否認有於上開時地以3 千元之代價取得
    前揭空氣槍1 枝而持有，並於前述時地為警查獲之事實，然
    辯稱：伊不知道該槍枝是具有殺傷力云云。辯護人另為被告
    辯稱：在玩具模型店亦陳列販售同型號之空氣槍，被告所購
    得與玩具模型槍商店或網路商店所陳列銷售者，並無二致，
    被告自無法知悉購買之槍枝具有殺傷力，又由該空氣槍之廣
    告及原廠出廠性能解說，載明該同型號之空氣手槍初速只有
    每秒1 百公尺不等，本件鑑定時擊發3 次的結果，卻測得初
    速分別為每秒145 公尺、142 公尺及140 公尺，鑑定機關是
    否使用特殊之二氣化碳鋼瓶鑑定致測速有誤，另本件鑑定時
    擊發3 次鋼珠的結果，初速逐次遞減，則該槍枝發射動能的
    強弱及是否具有殺傷力取決於該鋼瓶內的氣體存量充足與否
    ，是否具有殺傷力並非恆定不變云云。經查：
(一)鑑定證人即負責本件扣案槍彈鑑識之桃園縣政府警察局鑑識
    科人員林政維於本院審理時結稱：本件的空氣槍係利用二氧
    化碳產生的氣壓，在氣室內產生一個壓力，藉由此高壓將彈
    丸推出去，又扣案空氣槍係由伊射擊鑑定，測得數據如同鑑
    定書上所載，因各國對於有無殺傷力之標準不同，伊僅就測
    得的數據做出鑑定供法院參考等情（見本院卷第79、81頁）
    ，則由鑑定人林政維之證詞，足認本件被告所持有上揭空氣
    槍1 枝經由鑑定人射擊鑑定等情明確。
(二)再扣案之空氣槍1 枝經送桃園縣政府警察局鑑定結果，認送
    鑑扣案之空氣槍1 枝（槍枝管制編號0000000000號），係仿
    半自動手槍之氣動式槍枝，該槍枝係以握把內置入小型二氧
    化碳鋼瓶並以其內氣體作為發射動力，可發射直徑約4.5mm
    之金屬彈丸，試射結果，測得鋼珠發射速度分別為145 、14
    2 、140 公尺/ 秒，計算其動能分別為3.89、3.73、3.63焦
    耳，單位面積動能分別為24.47 、23.47 、22.81 焦耳/平
    方公分，此有桃園縣政府警察局96年10月9 日之刑鑑字第09
    60015300號槍彈鑑定書在卷可憑（偵查卷宗第50至53頁）。
    又依上開槍彈鑑定書之殺傷力之相關數據所載：「(一)美國軍
    醫總署定義：彈丸撞擊動能達58呎磅（約78.6焦耳），則足
    以使人喪失動鬥能力；(二)內政警政署刑事警察局對活豬作射
    擊測試之研究結果，彈丸單位面積動能達24焦耳/ 平方公分
    ，則足以穿入豬之皮肉層；(三)依日本科學警察研究所之研究
    結果，彈丸單位面積動能達20焦耳/ 平方公分，則足以穿入
    人體皮肉層。而上開槍枝經試射結果，單位面積動能達21.
    13、21.77 、21.13 焦耳/ 平方公分，已超過日本科學警察
    研究所之研究結果，彈丸單位面積動能足以穿入人體皮肉層
    之20焦耳/ 平方公分。」，復有扣案槍枝、鋼珠1 罐及瓦斯
    鋼瓶7 瓶之照片共計12張附卷可參，並有前開空氣槍1 枝、
    鋼珠1 罐及瓦斯鋼瓶7 瓶扣案足資佐證，故足見上開槍枝係
    可發射金屬具有殺傷力之槍枝，是扣案空氣槍確具有殺傷力
    乙節，應可認定。
(三)至被告於本院審理時雖以其不知道有殺傷力等詞置辯，惟其
    於警詢、偵查及本院審理中亦自承：於91年6 月間，在海邊
    釣魚，看到自稱「阿明」男子正拿該槍射魚，覺得好玩就以
    3 千元購買，伊也有拿去射魚等語明確，則被告既然已認識
    到其所持有之前述槍枝可拿來射魚，顯見其主觀上知悉該槍
    枝係具有殺傷力，否則其豈會持該槍為射魚之舉動，是被告
    辯稱不知該槍具有殺傷力云云，不足採信。
(四)又證人林政維於本院審理中證述：使用同一個二氧化碳鋼瓶
    所發射出來的每一顆彈丸動能不會相同，因為就鋼瓶與氣室
    而言，每次彈丸發射出去後，空氣會減量，造成壓力遞減，
    但是在最初那幾發並不會很明顯減少，僅係遞減，至於大概
    幾發以後，動能就會很明顯減少下來，伊不確定，因為伊沒
    有做這樣的數據，又就算是同一把槍，隨著發射幾次之後，
    初速是否一定會遞減，考量的因素不只是鋼瓶的使用問題，
    還包括槍枝的結構，就本案的槍枝，它的機械結構就是同一
    把，它的因素應該就是隨著鋼瓶的使用次數而遞減，此外空
    氣槍因使用的二氧化碳鋼瓶之型號及規格不同而產生不同的
    壓力，但影響的幅度不大等情綦詳（見本院卷第79至80頁）
    ，則觀之證人前開證詞可知，扣案之空氣槍使用同一個二氧
    化碳鋼瓶發射，其動能確實會遞減，然最初開始發射部分，
    並不會很明顯減少之情形，復稽扣案之空氣槍試射結果，測
    得鋼珠發射速度分別為145 、142 、140 公尺/ 秒，計算其
    動能分別為3.89、3.73、3.63焦耳，單位面積動能分別為24
    .47 、23.47 、22.81 焦耳/ 平方公分，確實有殺傷力，已
    於前述，則扣案之空氣槍既然測出有殺傷力之動能，縱令使
    用同一個二氧化碳鋼瓶最後射擊時已無最初射擊之動能，亦
    無礙於該空氣槍最初射擊有殺傷力之情事至明，自難以測得
    速度之遞減逕斷扣案之空氣槍無殺傷力。
(五)另證人林政維於本院審理中證陳：當初使用的鋼瓶是扣案的
    鋼瓶，而且由扣案7 個鋼瓶隨機挑選，又3 次都是使用同一
    鋼瓶等語綦詳（見本院卷第81頁），佐以上揭槍彈鑑定書載
    明：「送鑑瓦斯鋼瓶7 瓶，認係小型二氧化碳鋼瓶，並以其
    作為槍枝管制編號桃警鑑0000000000號槍枝試射用氣瓶」，
    此有前開槍彈鑑定書在卷可稽，堪認鑑定人員在進行本件空
    氣槍有無殺傷力時，並非使用特殊之二氧化碳鋼瓶之情，是
    辯護人辯稱：鑑定機關是否使用特殊之二氧化碳鋼瓶鑑定致
    測速有誤云云，不可採信。
(六)雖辯護人復辯稱，在玩具模型店或網路商店亦陳列販售同型
    號之空氣手槍，被告自無法知悉購買之槍枝具有殺傷力云云
    。惟觀諸被告於警詢、偵查及本院審理中均自承：當初係在
    彰化縣線西鄉線溪漁港，看到自稱「阿明」的男子射魚，覺
    得有趣，以3 千元向「阿明」購買等語不諱，則被告取得前
    述空氣槍之管道，既非從玩具模型店及網路商店，其所持有
    前述空氣槍之殺傷力及相關性能，自難以玩具模型店及網路
    商店之空氣槍相論。
(七)綜上所述，被告所辯均不足採信，本件事證明確，被告犯行
    堪予認定，應依法論科。
二、按槍砲彈藥刀械管制條例第4 條所稱之槍砲、彈藥，依同條
    例第5 條之規定，非經中央主管機關許可，不得製造、販賣
    、運輸、轉讓、出租、出借、持有、寄藏或陳列。扣案之槍
    枝，既經鑑定係具殺傷力之空氣槍，屬槍砲彈藥刀械管制條
    例第4 條第1 項第1 款所規定之「空氣槍」。故核被告甲○
    ○所為，係犯槍砲彈藥刀械管制條例第8 條第4 項之未經許
    可持有空氣槍罪。被告自91年6 月間某日，取得上開空氣槍
    起，至96年8 月6 日晚上11時30分許經警查獲時為止，其間
    之持有空氣槍之行為，均屬持有行為之繼續，應論以1 罪。
    爰審酌被告前無任何非行，取得前述空氣槍當時年紀尚輕，
    一時好奇而觸法，僅單純持有，並未被查獲有其他用以犯罪
    ，對他人之生命、身體或社會安全並未造成重大危害，與槍
    砲彈藥刀械管制條例第8 條第4 項本欲處罰之對象與惡性，
    顯有相當落差等一切情事，本件如予宣告最低度之刑，猶嫌
    過重，其情狀在客觀上足以引起一般同情，爰依刑法第59條
    酌量減輕其刑，並量處如主文所示之刑，復就罰金部分諭知
    易服勞役之折算標準。又查被告未曾受有期徒刑以上刑之宣
    告，此有臺灣高等法院被告前案紀錄表1 件在卷可參，經此
    偵審教訓，應知警惕諒無再犯之虞，其有正當工作，並育有
    二子，因不慎而觸法，故所宣告之刑，以暫不執行為適當，
    併諭知緩刑5 年，以勵自新。
五、至扣案空氣槍1 枝（槍枝管制編號0000000000號）係違禁物
    ，瓦斯鋼瓶7 瓶係供該槍枝發射動力所用，屬該槍枝之配件
    ，為其構造之一部分並非單獨使用，應認亦屬違禁物（最高
    法院81年度台上字第2121號判決參照），自均應依刑法第38
    條第1 項第1 款之規定宣告沒收。另扣案之鋼珠1 罐雖非違
    禁物，但與上開槍枝結合發射，已具殺傷力，應認屬供犯罪
    所用之物，依刑法第38條第1 項第2 款併予宣告沒收。至被
    告於91年6 月間向「阿明」所購得鋼珠3 分之1 罐及瓦斯鋼
    瓶5 瓶，業經被告射擊耗用，顯已滅失，爰不為沒收之諭知
    。
據上論斷，應依刑事訴訟法第299 條第1 項前段、槍砲彈藥刀械
管制條例第8 條第4 項、刑法第11條前段、第59條、第42條第3
項前段、第74條第1 項第1 款、第38條第1 項第1 、2 款，判決
如主文。
本案經檢察官翁偉玲到庭執行職務。
中    華    民    國    97    年    5     月    15    日
                  刑事第七庭審判長法  官  蕭世昌
                                  法  官  劉為丕
                                  法  官  連雅婷
以上正本證明與原本無異
如不服本判決書應於送達後10日內向本院提出上訴狀
                                  書記官  張尹嫚
中    華    民    國    97    年    5     月    15    日
附錄本案論罪科刑條文：
槍砲彈藥刀械管制條例第8條
未經許可，製造、販賣或運輸鋼筆槍、瓦斯槍、麻醉槍、獵槍、
空氣槍或第4 條第1 項第1 款所定其他可發射金屬或子彈具有殺
傷力之各式槍砲者，處無期徒刑或5 年以上有期徒刑，併科新臺
幣1 千萬元以下罰金。未經許可，轉讓、出租或出借前項所列槍
枝者，處5 年以上有期徒刑，併科新臺幣1 千萬元以下罰金。
意圖供自己或他人犯罪之用，而犯前二項之罪者，處無期徒刑或
7 年以上有期徒刑，併科新臺幣1 千萬元以下罰金。
未經許可，持有、寄藏或意圖販賣而陳列第1 項所列槍枝者，處
3 年以上10年以下有期徒刑，併科新臺幣700 萬元以下罰金。
第 1 項至第 3 項之未遂犯罰之。


司法院資訊處製作；財團法人民間司法改革基金會備份。
